【裁判字號】    95,交聲,301
【裁判日期】    950616
【裁判案由】    聲明異議
【裁判全文】
臺灣臺中地方法院交通事件裁定        95年度交聲字第301號
原處分機關  交通部公路總局臺中區監理所臺中市監理站
異議人即
受處分人    甲○○
上列受處分人因違反道路交通管理處罰條例案件，對於交通部公
路總局臺中區監理所臺中市監理站95年4月3日所為之裁決（裁監
稽違字第裁61-H00000000號裁決書），聲明異議，本院裁定如左
：
      主    文
原處分撤銷。
甲○○不罰。
      理    由
一、原處分機關略以：本件異議人甲○○所有之車牌號碼OBI-86
    1號重機車於90年8月20日在臺中市○○○○○路口因「經警
    攔檢未停」、「闖紅燈」違規，遭臺中縣警察局烏日分局烏
    日派出所以中縣警交字第H00000000 號舉發違反道路交通管
    理事件通知單舉發，違規通知聯因「招領逾期」遭退件，警
    方於90年9 月21日以「單退」傳輸該站電腦登載附記，異議
    人於95年3月30日函寄訴狀擬提異議，該站遂於95年4月3 日
    另函併附裁監稽違字第裁61-H00000000號裁決書，依最低額
    裁處罰鍰新台幣4800元整，逾期則依統一裁罰基準表各階段
    罰額暨裁決書處罰主文裁處，於法並無不合等語。
二、本件異議人即受處分人甲○○則以：本件違規事件並無相關
    資料佐證，原處分機關僅憑警員個人之說詞為裁決之依據，
    顯有不當，爰依法聲明異議云云。
三、按違反道路交通管理事件統一裁罰標準及處理細則第23條第
    1項第5款及第2 項規定，汽車違反道路交通管理事件有下列
    情形之一，當場不能或不宜攔截製單舉發者，得逕行舉發之
    ：5 、以科學儀器取得違規證據資料，足資認定其違規事實
    者。前項逕行舉發，應記明車輛牌照號碼、車型等可資辦明
    之資料，查明汽車所有人姓名或名稱、住址，並以該汽車所
    有人為被通知人製單舉發之；又第11條第1項第2款規定，對
    於違反本條例之行為，應按其違反條款規定之受處罰對象，
    填製舉發違反道路交通管理事件通知單，並於被通知人欄予
    以勾記，其通知聯依下列規定辦理：2 、逕行舉發者，應按
    已查明之資料填註車牌號碼、車輛種類、車主姓名或名稱及
    地址，並於通知單上方空白處加註逕行舉發之文字後，由舉
    發機關送達被通知人。次按，道路交通管理處罰條例第90條
    第1 項規定，違反本條例之行為，自行為成立之日起；行為
    有連續或繼續之狀態者，自行為終了之日起，逾3 個月不得
    舉發。但汽車肇事致人受傷或死亡案件，因肇事責任不明，
    已送鑑定者，其期間自鑑定終結之日起算。又道路交通管理
    事件統一裁罰標準及處理細則第11條第1項第2款已規定，對
    於違反本條例之行為，應按其違反條款規定之受處罰對象，
    填製舉發違反道路交通管理事件通知單，並於被通知人欄予
    以勾記，其通知聯依下列規定辦理：2 、逕行舉發者，應按
    已查明之資料填註車牌號碼、車輛種類、車主姓名或名稱及
    地址，並於通知單上方空白處加註逕行舉發之文字後，由舉
    發機關送達被通知人。申言之，舉發手續是否完成，仍應以
    舉發之意思表示送達於受處分人為要件。又處理違反道路交
    通管理事件，有關文書送達之程序，依行政程序法之規定，
    違反道路交通管理事件統一裁罰基準及處理細則第5 條定有
    明文，是逕行舉發通知單之送達程序應依行政程序法規定行
    之。而送達，不能依前2 條規定為之者，得將文書寄存送達
    地之地方自治或警察機關，並做送達通知書兩份，1 份黏貼
    於應受送達人住居所、事務所、營業所或其就業處所門首，
    另1 份交由鄰居轉交或置於該送達處所信箱或其他適當位置
    ，以為送達；前項情形，郵政機關為送達者，得將文書寄存
    於送達地之郵政機關；寄存機關自收受寄存文書之日起，應
    保存3個月，行政程序法第74條亦有明文。
四、經查，本件受處分人甲○○所有之車號OBI-861 號重型機車
    ，於90年8 月20日18時13分許，行經台中市○○路、公園路
    口時，因「闖紅燈（五光、公園）（大里往臺中）」、「經
    警欄檢未停」等違規事實，為臺中縣警察局烏日分局烏日派
    出所逕行舉發，並掣開臺中縣警察局中縣警交字第H0000000
    0 號舉發違反道路交通管理事件通知單（下稱舉發通知單）
    等情，固有上開舉發通知單影本在卷可稽。惟該舉發通知單
    經投郵後，經郵政機關以「招領逾期」而退回原舉發機關，
    然原舉發機關並未再依上開行政程序法第74 條之規定，向
    受處分人執行寄存送達程序，此有原舉發機關92年2月19日
    92烏警交字第02230號函附卷可佐，顯見該舉發通知單之送
    達程序，經核確非合法，該舉發手續即未完成。受處分人因
    未曾收受上開舉發通知單，迄至92年2月7日換發行照時，才
    經告知有上開違規行為，然其違反道路交通管理處罰條例之
    行為，自行為成立之日時起算，顯已逾3 個月，故依法不得
    舉發。本件異議為有理由，本院認原處分應予撤銷，另諭知
    異議人不罰，以資適法。
五、據上論斷，應依道路交通案件處理辦法第20條，裁定如主文
    。
中    華    民    國     95    年     6    月    16   日
                  交通法庭  法  官  林慧英
上正本證明與原本無異。
如不服本裁定應於送達後5日內向本院提出抗告狀。
                            書記官  廖碩薇
中    華    民    國     95    年    6    月    16    日


司法院資訊處製作；財團法人民間司法改革基金會備份。
